臺灣臺北地方法院民事簡易判決
109年度北簡字第14650號
原      告  賴惠婷  

訴訟代理人  陳世偉律師
被      告  卓明鉦  
訴訟代理人  湯明亮律師
上列當事人間請求返還押金等事件，本院於中華民國110年9月2
日言詞辯論終結，本院判決如下︰
　　主    文
原告之訴及假執行之聲請均駁回。
訴訟費用由原告負擔。
    事實及理由
一、按訴狀送達後，原告不得將原訴變更或追加他訴。但有下列
    各款情形之一者，不在此限：㈡請求之基礎事實同一者。㈢
　　擴張或減縮應受判決事項之聲明者。㈦不甚礙被告之防禦及
    訴訟之終結者。民事訴訟法第255條第1項第2款、第3款、第
    7款有明文之規定。經查，本件原告起訴時，其聲明為「被
    告應給付原告新台幣(下同) 279,500元。」（見本院卷第7
    頁），嗣於民國109年12月23日變更其聲明為：「被告應給
    付原告775,030元，及自起訴狀繕本送達被告翌日起至清償
    日止，按週年利率5%計算之利息。」，又於110年1月14日言
    詞辯論時減縮利息起算日為自109年12月25日起算（見本院
    卷第171頁），原告於109年12月23日係就裝潢費用數額擴張
    為395,030元，並追加請求返還押金140,000元，原告請求返
    還押租金部分與起訴之請求係基於同一原因事實，且無害於
    被告程序權之保障，符合訴訟經濟，亦不甚礙被告防禦及訴
    訟終結；而裝潢費用之請求及法定遲延利息之追加請求與減
    縮乃屬擴張或減縮應受判決事項之聲明，核與前揭規定相符
　　，應予准許，合先敘明。
二、原告主張：
　㈠原告為經營「爵銫餐坊」營業使用，於107年間經房屋仲介公
    司邱圓欽仲介下，與被告就門牌號碼：臺北市○○區○○○路○段
    00號6樓房屋(下稱系爭房屋)簽訂租賃契約(下稱系爭租約)
    ，租賃期間自107年8月10日至109年8月9日，原告亦依約交
    付押金140,000元予被告。惟原告於108年12月23日竟接獲臺
    北市建築管理工程處(下稱建管處)會勘通知單，以系爭房屋
    為第三種住宅區，不得作為歌唱性質餐廳使用，違反都市計
    畫法及建築法而通知會勘。其後更於109年1月2日經臺北市
    政府都市發展局(下稱都發局)來函通知所有權人即被告於函
    到7日內繳納840,454元回饋金變更為第三種商業區才可為商
    業經營，若逾期繳納主管機關就其使用進行開罰，因此將造
    成原告無法繼續營業，原告即通知被告繳納上開回饋金，以
    利原告租賃使用，詎被告消極不予處理，甚至口頭向原告表
    示可以找民意代表陳情即可云云，而原告不願意違法經營，
    雖被告曾提供系爭房屋樓上7樓之1部分，表示可無償借予原
    告使用，但系爭房屋之問題始終無法解決，原告不得已遂終
    止系爭租約，並向被告請求賠償因提前終止契約所支出之人
    事成本240,000元、裝潢費用395,030元及返還所交付之押金
    140,000元。
　㈡兩造訂立系爭租約時，已約定系爭房屋供原告作為視聽歌唱
    業使用，且被告亦於訴外人邱圓欽面前一再保證原告經營歌
    唱性質餐廳並無問題。然經都發局來函需繳納回饋金將系爭
    房屋變更為第三種商業區，始能於系爭房屋合法經營爵銫餐
    坊，惟被告逾期拒不繳納，致原告無法繼續合法經營，係違
    反民法第423條規定出租人主給付義務，又被告早於109年1
    月9日前就受都發局通知繳納，卻於原告詢問時隱瞞系爭房
    屋不能經營具歌唱性質的餐廳之事實，又佯稱繳納回饋金之
    問題一時間無法解決，一再推諉。前開事實均足徵被告明知
    系爭房屋無法合於約定使用，係因被告消極不作為罹於繳納
    期限之給付不能，可歸責於被告。是原告因被告消極不作為
    致給付不能，原告依民法第226條規定請求被告賠償無法經
    營爵銫餐坊所花費之裝潢費用395,030元，及依約仍需支付
    三位員工車馬費之人事成本(自109年1月1日至109年4月30日
    共4個月，每月2萬元)計240,000元，被告應賠償共計635,
　　030元。又本件因被告於收受台北市政府繳納回饋金方能合
    法營業之通知後，怠於繳納以致給付不能，原告類推適用民
    法第256條之規定，而依民法第263條準用第258條之規定，
    於109年2月合法終止租約，是原告依民法第259條第2款之規
    定及兩造所簽訂之租賃契約第5條請求被告返還已交付之押
    金140,000元。
  ㈢並聲明：被告應給付原告775,030元，及自109年12月25日起
    至清償日止，按週年利率5%計算之利息，並願供擔保請准宣
    告假執行。
三、被告辯稱：
　㈠兩造係經巨旦房屋之仲介，於107年7月23日簽訂系爭租約，
    租賃期間係自107年8月10日起至109年8月9日，簽訂房屋租
    賃契約之前，原告表示係要經營卡拉OK店使用，因系爭房屋
    之前房客亦係經營卡拉OK店，被告才表示系爭房屋之場地適
    合經營卡拉OK店，也可以辦理商業登記，然被告並未向原告
    保證係可合法使用。被告係出錢委託巨旦房屋仲介出租房屋
　　，系爭房屋是否適合原告承租經營其事業，本應由巨旦房屋
    加以調查告知原告，證人邱圓欽證稱已有告知原告系爭房屋
    之區域係屬商業區，並有請原告自己去查是否可以做公司登
    記，可見被告並無隱瞞系爭房屋之使用分區一事。原告於99
    年10月8日即在台北市中山區六條通以「爵銫餐坊」經營有
    女侍坐陪之視聽歌唱酒店，對於包含被告所有系爭房屋在內
    之區域範圍場所，必須符合政府主管機關相關法規，知之甚
    熟，且原告於租賃期間起算日（107年8月10日）之前之107
    年8月3日，即申請在系爭房屋設立登記，經回函須辦理回饋
    後始得設置，故原告在承租系爭房屋之前，即知悉「系爭房
    屋需繳納回饋金才能變更為第三種（或第四種）商業區使用
    」。原告於109年1月2日收到都發局之來函後，自知必須繳
    納回饋金，始能繼續經營，否則會遭主管機關開單處罰
　　，經向被告反應，並請被告協助解決，被告並未對原告置之
    不理，而係請原告自109年2月8日起在台北市○○區○○○路0段0
    0號7樓房屋暫時經營，故原告自109年2月8日起即在7樓房屋
    繼續經營有女侍坐陪之視聽歌唱酒店，然原告卻不支付7樓
    房屋之水電費予被告，亦不繳納2月份、3月份之租金予被告
    ，被告請原告自109年3月20日起回系爭房屋繼續經營，詎原
    告拒回系爭房屋繼續經營，亦未在7樓房屋營業，直至109年
    4月10日之租金亦未繳納予被告，被告因而委請律師寄發存
    證信函中止兩造之租賃契約，原告擅自違約不繼續經營，實
    屬可歸責於原告，原告以不實之事由要求被告賠償，並無理
    由。至於原告給付之押金140,000元，已因原告未繳納109年
    2、3、4月份之租金，合計21萬元（7萬元×3個月＝21萬元）
    ，而遭被告充作抵銷租金，原告自無由請求被告返還。
  ㈡原告提出之吳俊穎、楊淑君及賴志強領據，主張被告應賠償
    該3人自109年1月1日至109年4月30日之工作車馬費共計24萬
    元一節，並不可採，蓋該3人自109年2月8日隨同原告至7樓
    房屋繼續經營有女侍坐陪之視聽歌唱酒店，直至109年3月20
    日，期間該3人均有工作收入，且應由原告負責支付，109年
    3月20日以後，係原告擅自違約不繼續經營之故，該3人才無
    收入，原告何有向被告請求該3人工作車馬費共計24萬元損
    失之理由，原告請求被告賠償裝潢費用，亦無理由。　　
　㈢並聲明：原告之訴駁回，如受不利之判決，願供擔保請准宣
    告免為假執行。
四、原告主張其為經營「爵銫餐坊」營業使用，於107年間經房
    屋仲介公司邱圓欽仲介下，與被告就系爭房屋簽訂系爭租約
    ，租賃期間自107年8月10日至109年8月9日，原告亦依約交
    付押金140,000元予被告等情，業據原告提出房屋租賃契約
    影本乙份（見本院卷第13頁至第17頁）在卷可稽，並為被告
    所不爭執，原告主張之前揭事實，堪信為真實。　　
五、原告主張被告應依民法第226條規定賠償原告無法經營爵銫
    餐坊所花費之裝潢費用395,030元、支付三位員工車馬費之
    人事成本240,000元，及返還已交付之押金140,000元云云，
    惟為被告所否認，並以前揭情詞置辯。經查：
  ㈠系爭租約之租賃期間自107年8月10日至109年8月9日，已如前
    述，而原告於107年8月3日即申請在系爭房屋就其所營業務
    「⒈餐館業。⒉飲料店業。⒊飲酒店業。⒋菸酒零售業。⒌除許
    可業務外，得經營法令非禁止或限制之業務」申請商業登記
    ，經臺北市商業處函覆「貴商業『營業場所土地使用分區管
    制與建築管理規定查詢表』填載營業場所地址:(臺北市○○區○
    ○○路0段00號6樓）填載主要營業項目『
　　F501060餐館業，F501050飲酒店業』等經『營業場所審查與查
    詢服務櫃檯』審查，都市發展局查詢結果：第1、2項不符合
    規定，須辦理回饋後始得設置；建築管理工程處查詢結果：
    第1、2項不符合規定，同都市發展局意見辦理。」等情，有
    臺北市商業處107年8月3日北市商二字第1074112882號函在
    卷可稽（見本院卷第97頁），是原告於租賃期間開始前，即
    已知悉如要經營餐館業、飲酒店業須辦理回饋後始得設置，
    而仍承租系爭房屋，且系爭房屋尚得經營飲料店業、菸酒零
    售業，及除許可業務外得經營法令非禁止或限制之業務，是
    尚難謂被告違反民法第423條規定出租人之給付義務
　　。又原告於108年12月23日申請繳納840,454元回饋金變更系
    爭房屋為第4種商業區使用，惟逾期未繳納屬未完成變更程
    序，系爭房屋不得作為坐落第4種商業區使用，如違規使用
　　，將依法處理等情，有都發局109年1月2日北市都建字第108
    3055368號函在卷可參（見本院卷第91頁），是系爭房屋係
    由原告申請繳納回饋金惟逾期未繳納，致未完成變更程序，
    原告並未證明被告於原告申請繳納回饋金之過程有未盡協力
    義務之情事，尚難謂被告違反民法第423條規定之出租人給
    付義務。故原告主張被告違反民法第423條規定出租人之給
    付義務，而依民法第226條第1項規定請求被告賠償無法經營
    爵銫餐坊所花費之裝潢費用395,030元及支付三位員工車馬
    費之人事成本240,000元，即無理由。
　㈡原告主張被告違反民法第423條規定出租人之給付義務，而類
    推適用民法第256條之規定，依民法第263條準用第258條之
    規定，於109年2月合法終止租約，故請求返還押金140,
　　000元云云，惟被告並未違反民法第423條規定之出租人給付
    義務，已如前述，是原告終止系爭租約之意思表示並不合法
    。又被告以原告未繳納109年2、3、4月份合計210,000元之
    租金為由，而為抵銷之抗辯，原告對於其未繳納109年2、3
    、4月份計210,000元之租金等情並不爭執，系爭租約既未合
    法終止，原告仍有繳納租金之義務，是被告所為之抵銷抗辯
    洵屬有據，原告請求返還押金14,000元，並無理由。　
六、綜上所述，原告請求被告給付775,030元，及自109年12月25
    日起至清償日止，按週年利率5%計算之利息，為無理由，應
    予駁回。又原告之訴既經駁回，其假執行之聲請亦失所附麗
    ，應併予駁回之。
七、本件事證已臻明確，兩造其餘之攻擊或防禦方法及未經援用之證據，經本院斟酌後，認為均不足以影響本判決之結果，爰不逐一詳予論駁，併予敘明。　　　　　　　　　　
八、訴訟費用負擔之依據：民事訴訟法第78條。
中　　華　　民　　國　　110 　年　　9 　　月　　16　　日
　　　　　　　         　臺北簡易庭  
　　　　　　　　　            法    　官　郭美杏
以上正本係照原本作成。
如不服本判決，應於判決送達後20日內向本院（臺北市○○○路
0 段000 巷0 號）提出上訴狀。（須按他造當事人之人數附繕本
）。如委任律師提起上訴者，應一併繳納上訴審裁判費。
中　　華　　民　　國　　110 　年　　9 　　月　　16 　 日
            　　　　　　　　　書　記　官  林玗倩